臺灣苗栗地方法院刑事判決　　　　　　　 94年度訴字第229號
公　訴　人　臺灣苗栗地方法院檢察署檢察官
被　　　告　己○○
　　　　　　甲○○
上一人
選任辯護人　潘秀華　律師
被　　　告　丙○○
上列被告因違反廢棄物清理法案件，經檢察官提起公訴 （93年度
偵字第2908號），本院判決如下：
    主  文
己○○未經主管機關許可，提供土地堆置廢棄物，處有期徒刑壹
年陸月。
甲○○共同未依規定領有廢棄物清除許可文件，從事廢棄物清除
，處有期徒刑壹年貳月。
丙○○共同未依規定領有廢棄物清除許可文件，從事廢棄物清除
，處有期徒刑壹年。緩刑貳年。
　　犯罪事實
一、己○○有毒品危害防制條例前科。甲○○有妨害自由、恐嚇
    、違反麻醉藥品管理條例、過失傷害、偽造文書等前科。均
    不構成累犯。
二、己○○未經主管機關許可，竟自民國93年8 月4 日起，提供
    其於同月1 日向不知情之明宏窯業股份有限公司代表人丁○○所承租、位於苗栗縣苑裡鎮水波里47之2 號之明宏造磚廠
    ，供不特定之卡車司機將性質屬一般事業廢棄物之建築廢棄
    物堆置於上開土地上，並收取每卡車新台幣1,000 元之代價
    以牟利。又甲○○係貨運行之老板、丙○○則係甲○○所雇
    用之司機，2 人均未依廢棄物清理法第41條之規定領有廢棄
    物清除之許可文件，詎竟基於共同犯意之聯絡，於同月 5日
    上午，由甲○○指示丙○○駕駛541 ─GF號曳引車拖掛H2─
    70號拖車，前往台北市內湖區某處，運載混含木頭、塑膠、
    磚塊、水泥塊之一般事業廢棄物，欲前往上址傾倒，而從事
    廢棄物之清除。嗣於同月5 日下午4 時許，甲○○與丙○○
    載運約38噸重之一般事業廢棄物，前往上址欲傾倒時，當場
    為警查獲。
　　理  由
一、認定犯罪事實所憑之證據及理由：
（一）被告己○○於警詢、偵訊之供述：證明己○○未經許可，
      提供上開土地供人堆置廢棄物之事實。
（二）被告甲○○於警詢、偵訊之供述及於本院審理時之自白：
      證明甲○○未領有廢棄物清除許可文件，而僱用、指示丙○○從事廢棄物清除之事實。
（三）被告丙○○於警詢、偵訊及於本院審理時之供述：證明未
      領有廢棄物清除許可文件，而受甲○○雇用、指示從事廢
      棄物清除之事實。
（四）證人丁○○、戊○○之供述：證明己○○承租上開土地供
      人堆置廢棄物，且查獲日發現有被傾倒廢棄物之事實。
（五）苗栗縣環境保護局環境保護工作紀錄表2 份（偵卷第23至
      24頁）：證明上開土地遭堆置建築廢棄物等一般事業廢棄
      物、丙○○所載運的係包括木板條、廢塑膠、磚瓦、廢水
      泥、土等內容為一般事業廢棄物之事實。且為廢棄物清理
      法第2 條之一般事業廢棄物，而為被告3 人所不爭執。
（六）廠房土地租賃契約書一份（偵卷第26至27頁）：證明己○○承租上開土地之事實。
（七）現場照片共38張（偵卷第28至36頁、第67頁至76頁）：證
      明查獲地點均堆置一般事業廢棄物及丙○○所載運尚未傾
      倒之廢棄物情形。
（八）警員陳永祥、郭豐彰所出具之報告書一份（偵卷第66頁）
      ：證明本件查獲經過。
二、對於被告辯解及對於被告有利證據，本院之判斷：
（一）被告甲○○初雖以不知被告丙○○載運清除之物品為違法
      之廢棄物，但至終於本院審理時確又坦承有起訴書所載之
      犯罪事實，再其如何指示丙○○載運清除上開廢棄物，並
      引導丙○○載至查獲地點，業據丙○○證述明確，其復介
      紹證人乙○○替己○○工作，亦經證人乙○○於警、偵詢
      中證述甚明（偵卷第18頁、第61頁）；而政府取締廢棄物
      之傾倒已多年，未依規定清除廢棄物為法所不許，自不能
      諉為不知。
（二）被告己○○確承租上開造磚廠，有上開廠房土地租賃契約
      書一份為憑。坦承僱用司機乙○○在現場施工（偵卷第20
      頁）、現場之廢棄物是上班兩天由司機所載運傾倒、到被
      查獲時止只作了2 天（偵卷第121至122頁）。
（三）證人戊○○證述：租給己○○的廠房只有搭棚的廠房，沒
      有包括外面的空地；廠房以前沒有被倒過廢棄物；查獲前
      2 天時我去磚廠看到有2 、3 個人在現場，已經有看到部
      分傾倒之廢棄物，發現木頭夾雜塑膠，當場在電話中跟己○○確認，己○○說是合法廢棄物（審卷第60至67頁）。
（四）從上述（二）、（三）參互以觀，被告己○○於審理中改
      稱：是第一天僱請司機乙○○到現場整理廠房外土地而已
      ，顯為脫罪之詞。蓋承租之土地僅有搭棚的廠房，沒有包
      括外面的空地；縱有整理之事實，亦更加證明其正進行不
      當利用他人土地供人堆置廢棄物之事實。何況究竟是請司
      機乙○○到現場挖草皮、除草、找出壞掉之廠房電纜線、
      把水池旁邊的土挖開，找電線及水管或整地、找馬達，被
      告己○○及司機乙○○前後供、證述不一（偵卷第17頁、
      第20頁、第60至61頁、第122 頁），顯見絕非如被告己○○所述僅是整理廠房外之土地而已。而證人戊○○前所證
      述，在出租廠房前從未有被傾倒廢棄物；在查獲日前2 天
      已發現被告己○○請人至現場並已有傾倒部分廢棄物；而
      從現場查獲被告甲○○、丙○○載運廢棄物至現場，益徵
      被告己○○所稱僅是租地後第一天請乙○○至現場整地，
      而無供人堆置廢棄物之辯解並不可採。因此，堆置於查獲
      地點之上廢棄物，應可認定確實為被告己○○承租後供人
      堆置。
（五）綜上所述，被告甲○○所辯稱不知為違法及被告己○○上
      開之辯解或與經驗法則、論理法則有違，或與事實不符，
      顯均屬卸責之詞，不足憑採。本件事證已臻明確，被告 3
      人前開之犯行，均洵堪認定，應依法予以論科。
三、論罪科刑的理由：
（一）按廢棄物清理法第46條第1 項第4 款所謂「清除廢棄物」
      ：指一般廢棄物之收集、運輸行為（事業廢棄物貯存清除
      處理方法及設施標準第2 條參照）。本案被告丙○○受被
      告甲○○雇用、指示，自台北市內湖區某處收集起訴書所
      載之廢棄物後載運至查獲地點，雖尚未傾倒即被查獲，即
      已該當於上開「清除廢棄物」之構成要件。
（二）核被告己○○所為，係犯廢棄物清理法第46第1 項第3 款
      未經主管機關許可，提供土地堆置廢棄物之罪。被告甲○○、丙○○所為，均係犯同法第46條第1 項第4 款未依規
      定領有廢棄物清除許可文件，從事廢棄物清除之罪。被告
      甲○○、丙○○2 人就上開犯行，有犯意聯絡及行為分擔
      ，均為共同正犯。
（三）爰審酌被告己○○未依規定，擅自提供土地供人堆置犯罪
      事實所載之廢棄物，污染環境；而被告甲○○及丙○○亦
      未依規定擅自清除廢棄物，置政府法令於不顧，理應重罰
      ，以維護環境整潔，進而確保國人健康。猶以被告己○○
      犯後態度惡劣，當庭質疑檢察官之求刑依據，堅不認錯；
      被告甲○○雖認罪，但仍對於何以構成犯罪有所質疑；而
      被告丙○○犯後均能坦白承認，節省有限司法資源，及併
      參酌其3 人之生活狀況、品行、犯罪之動機、目的、手段
      、所生危害暨檢察官求刑等一切情狀，爰分別量處如主文
      所示之刑，以資懲戒。然考量被告丙○○僅是受雇司機，
      因一時失慮，偶罹刑典，情節較輕，前未曾受有期徒刑以
      上刑之宣告，有臺灣高等法院被告前案紀錄表附卷可稽，
      經此教訓，應知警惕，當無再犯之虞，本院認為對其所宣
      告之刑，以暫不執行為適當，爰併宣告緩刑2 年，以勵自
      新。
四、適用法律依據：
（一）刑事訴訟法第299條第1項前段。
（二）廢棄物清理法第46條第1項第3款、第4款。
（三）刑法第11條前段、第28條、第74第1款。
中　　華　　民　　國　　94　　年　　11　　月　　21　　日
                  刑事第二庭   審判長法  官  林燦都
                                     法  官  顧正德
                                     法  官　李太正
以上正本證明與原本無異。
如不服本判決，應於判決送達後10日內向本院提出上訴狀（應抄
附繕本）。
                                     書記官  蘇文熙
中　　華　　民　　國　　94　　年　　11　　月　　22　　日
廢棄物清理法第46條
有下列情形之一者，處 1 年以上 5 年以下有期徒刑，得併科新
臺幣 3 百萬元以下罰金：
一  任意棄置有害事業廢棄物。
二  事業負責人或相關人員未依本法規定之方式貯存、清除、處
    理或再利用廢棄物，致污染環境。
三  未經主管機關許可，提供土地回填、堆置廢棄物。
四  未依第 41 條第 1 項規定領有廢棄物清除、處理許可文件，
    從事廢棄物貯存、清除、處理，或未依廢棄物清除、處理許
    可文件內容貯存、清除、處理廢棄物。
五  執行機關之人員委託未取得許可文件之業者，清除、處理一
    般廢棄物者；或明知受託人非法清除、處理而仍委託。
六  公民營廢棄物處理機構負責人或相關人員、或執行機關之人
    員未處理廢棄物，開具虛偽證明。
無許可文件，以經營廢棄物清除、處理為常業者，處 3 年以上
10年以下有期徒刑，得併科新臺幣9 百萬元以下罰金。
